臺灣板橋地方法院民事判決          100年度家簡字第193號
原      告  遠東國際商業銀行股份有限公司
法定代理人  侯金英
訴訟代理人  林玉玲
被      告  李麗姿
兼 上 一人
訴訟代理人  蔡來有
上列當事人間請求宣告夫妻分別財產制事件，本院於民國 100年
11月28日言詞辯論終結，判決如下：
    主    文
被告蔡來有與被告李麗姿間之夫妻財產制應改用分別財產制。
訴訟費用由被告負擔。
    事實及理由
一、原告主張：原告前因與被告蔡來有間之清償債務強制執行事
    件，經臺灣彰化地方法院發給95年度執字第10076 號債權憑
    證、99年度司執字第37922 號債權憑證在案，惟被告蔡來有
    迄今均未清償，計尚欠原告本金新臺幣（下同）435,382 元
    及其中216,953元自民國94年6月4 日起至清償日止，按年息
    百分之19.71計算之利息，及其中180,044元自民國94年4 月
    9日起至清償日止，按年息百分之15計算之利息。嗣經原告
    查被告蔡來有現無薪資投保資料可供執行，再查被告蔡來有
    98年度國稅局財產及所得資料，亦查無其所得資料，而財產
    清單雖顯示被告蔡來有名下有三輛汽車，惟皆為逾20年之汽
    車，其價值皆不足以清償對原告之債務，被告蔡來有名下已
    無其他財產可供扣押執行，而被告蔡來有與被告李麗姿二人
    目前婚姻關係仍存續中，渠等婚後並未向法院辦理夫妻分別
    財產制契約登記，應以法定財產制為其夫妻財產制，爰依民
    法第1011條之規定，訴請裁判被告蔡來有與被告李麗姿間之
    夫妻財產制應改用分別財產制，並聲明：如主文所示。
二、被告方面：被告蔡來有確有積欠原告上開債務，被告夫妻間
    一直都是分別財產，惟未向法院辦理登記。被告李麗姿名下
    位於彰化縣芬園鄉房屋，係民國69年購置，屬婚前財產，而
    位於南投縣草屯鎮房屋，則係於民國90年獨資購買並登記在
    其名下為其所有，被告間自結婚始實質上財產始終為分別財
    產制，依法應由夫妻各自對其債務負清償之責，爰請求駁回
    原告之訴，訴訟費用由原告負擔等語。
三、原告主張被告蔡來有與被告李麗姿二人目前婚姻關係仍存續
    中，渠等婚後並向法院辦理夫妻分別財，應以法定財產制為
    其夫妻財產制，且被告蔡來有積欠原告債務，經原告對其財
    產為扣押，而未得受清償，目前尚積欠原告435,382 元及利
    息之事實，為被告蔡來有、李麗姿所不爭執，並有原告所提
    之被告戶籍謄本影本、臺灣彰化地方法院95年度執字第1007
    6 號及99年度司執字第37922 號債權憑證影本、財產所得清
    單影本、法院未受理被告聲請辦理夫妻財產制契約登記之網
    站畫面等件附卷可證，是本院綜上事證，堪認原告主張之事
    實為真實。
四、按夫妻未以契約訂立夫妻財產制者，除本法另有規定外，以
    法定財產制為其夫妻財產制；債權人對於夫妻一方之財產已
    為扣押，而未得受清償時，法院因債權人之聲請，得宣告改
    用分別財產制，民法第1005條、第1011條分別定有明文。所
    謂「未得受清償」，包括全無可扣押之物或所扣押之物數量
    不足及所扣押之財產不足清償該為扣押之債權人債權等情形
    ，有最高法院89年度台上字第854 號判決可資參照。
五、本件原告為被告蔡來有之債權人，原告已對被告蔡來有實施
    扣押之強制執行，但仍無法清償，經法院核發債權憑證等情
    ，已如前述，則原告依前揭民法規定聲請宣告被告夫妻二人
    改用分別財產制，洵屬有據。至被告二人雖以前詞置辯，惟
    渠等所辯係屬被告二人間法定財產制消滅後之夫妻剩餘財產
    分配事宜，非屬本件宣告夫妻財產制所得審認之範疇，是被
    告二人前開辯駁，均無理由。準此，本件原告聲請宣告被告
    夫妻二人改用分別財產制，於法相合，應予准許。
六、訴訟費用負擔之依據：民事訴訟法第78條、第85條第1項。
中    華    民    國  100     年    12   月    12     日
                    家事庭  法  官  劉大衛
以上正本係照原本作成。
如對本判決不服須於判決送達後20日內向本院提出上訴狀。
中    華    民    國  100     年    12   月    12     日
                            書記官  郭雅妮